臺灣高雄地方法院交通事件刑事裁定
原處分機關　交通部公路總局高雄區監理所
異　議　人　許容瑄
即受處分人（原名甲○○ ）
上列受處分人因違反道路交通管理處罰條例案件，對於交通部公
路總局高雄區監理所94年4 月26日所為之處分（原處分：高監營
字第80-N00000000號）聲明異議，本院裁定如下：
    主  文
原處分撤銷。
許容瑄不罰。
    理  由
一、異議意旨略以：異議人所有車牌號碼為WIA －931 號輕型機
    車，向由異議人之丈夫詹唯莨所騎乘，其工作地點位於高雄
    市○○路，其上班時間為每日上午7 時起至下午7 時止，每
    週日週休，每逢工作日其即騎乘機車行經過埤路前往高雄市
    區，將機車停放於公司車庫內上鎖，改搭大型混凝土車前往
    工地工作，晚間7 時許返回公司後，再騎乘機車返家，是異
    議人自無可能於舉發單所指民國90年7 月4 日下午5 時21分
    騎乘機車，行經高雄縣大寮鄉○○○路與161 巷巷口。再者
    前開舉發單所載時點正值下班時間，交通狀況混亂，車流量
    大，員警僅憑肉眼欲正確辨識違規車輛已非易事，恐有誤認
    之虞。況異議人於94年4 月間始接獲違規罰單，復無任何舉
    發照片以為憑據，原處分機關未予詳查即遽為裁決，實有未
    洽，爰依法聲明異議等語。
二、按「汽車駕駛人，行經有燈光號誌管制之交岔路口闖紅燈者
    ，處新臺幣一千八百元以上五千四百元以下罰鍰。」「汽車
    駕駛人違反第53條規定者，除依原條款處罰鍰外，並記違規
    點數三點。」，道路交通管理處罰條例第53條及第63條第一
    項第3 款分別定有明文。次按執行交通勤務警察依法律規定
    製單舉發違反道路交通管理處罰條例所列之違規事實，並由
    公路主管機關加以處罰，係行政機關執行公權力措施而對外
    直接發生法律效果之單方行政行為，本質上為行政處分，受
    處分人不服公路主管機關所為之處罰，依道路交通管理處罰
    條例第87條之規定向管轄地方法院聲明異議，自屬行政救濟
    程序。至行政救濟程序舉證責任之分配，早期雖曾採行「行
    政處分公定力理論」，即主張依據法令所為之行政處分係屬
    違法之人，應對其根據事實負舉證責任，但此係立於行政權
    對私人具有優越性之前提，已為今日學說及實務所不採，今
    日學說及實務承認行政訴訟上當事人之法的對等性觀念，認
    為行政救濟程序之舉證責任分配，應採民事訴訟上舉證責任
    分配原則，加以修正後，準用於行政救濟程序，有最高行政
    法院85年度判字第960 號判決要旨足資參照。亦即，公路主
    管機關對於人民有所處罰，必須確實證明其違法事實，倘不
    能證明違法事實之存在，其處罰即不能認為合法，87年10月
    28日修正之行政訴訟法第136 條明文規定準用民事訴訟法第
    277 條舉證責任分配之原則即揭櫫前開意旨。從而，道路交
    通案件處理辦法第4 條雖規定聲明異議案件之處理，準用刑
    事訴訟法有關規定，惟依前揭說明及規定，刑事訴訟法有關
    證據之規定與前揭意旨抵觸部分，即不應準用於其性質屬行
    政救濟程序之交通案件聲明異議程序。
三、經查：
  (一)本件原處分機關據以裁決異議人於90年7 月4 日下午5 時21
    分騎乘機車，行經高雄縣大寮鄉○○○路與161 巷巷口闖越
    紅燈之事實，為高雄縣政府警察局林園分局大寮分駐所員警
    王永禎所逕行舉發，而據王永禎於本院94年9 月26日調查時
    結證稱，本件違規舉發因事隔日久，伊對當時情形已不復記
    憶，舉發當時復無拍照，伊僅能依舉發通知單上所註記之資
    料為陳述等語，則本件依卷附高雄縣警察局舉發違反道路交
    通管理事件通知單，僅能認定於前揭時地有違規機車於短暫
    時間內，闖越紅燈，通過該路口而遠離譺人即舉發員警王永
    禎之視線，是證人即舉發員警王永禎於此瞬間所登載之機車
    車牌號碼是否即違規機車之車牌號碼，已非無疑。
  (二)異議人復提出員工職務證明書證明其於鳳山市○○街197 號
    1 樓之卡奇便利商店擔任店長一職，其工作時間為上午9 點
    到下午6 點，堪認舉發單所載違規情事發生之下午5 時21分
    許乃在異議人工作時間內，異議人辯稱舉發單所指違規時間
    伊仍在工作中，自無可能出現於舉發單所載上揭地點等情，
    尚屬非虛。
  (三)綜上，本件處分所憑者，係警員即證人王永禎逕行舉發之違
    規事實，惟證人即警員王永禎於本院就其取締過程既已不復
    記憶，故尚難認其於舉發單上所登載之車牌號碼全然無誤。
    雖異議人亦未能舉證證明其是否曾將其機車借由他人騎乘之
    事實，然揆諸前揭說明，公路主管機關對於人民有所處罰，
    必須確實證明其違法事實，倘不能證明違法事實之存在，其
    處罰即不能認為合法，是本件於此事實不明情況，即應由原
    處分機關負釐清事實之舉證責任，而本件除警員王永禎所述
    外，並無其他證據如照片等可資補強，即不能證明違法事實
    之存在，自難認異議人有原處分意旨所載之前述違規行為，
    原處分機關不查，逕對異議人為前開裁罰，難認為有理由，
    應認異議人本件之異議為有理由，自應由本院將原處分機關
    之處分撤銷，另諭知異議人不罰，以資適法。
四、據上論斷，應依道路交通管理處罰條例第87條第2 項、道路
    交通案件處理辦法第20條，裁定如主文。
中　　華　　民　　國　　94　　年　　9 　　月　　28　　日
                  交通法庭   法  官   賴文姍
以上正本證明與原本無異。
如不服本裁定，應於裁定送達後5日內，向本院提出抗告狀。
中　　華　　民　　國　　94　　年　　9 　　月　　28　　日
                             書記官   王高山
